【裁判字號】    89,訴,920
【裁判日期】    890802
【裁判案由】    給付貨款
【裁判全文】
臺灣高雄地方法院民事判決  八十九年度訴字第九二○號
    原      告  崧歡行股份有限公司
    法定代理人  乙○○
    訴訟代理人  蔡新竹律師
    被      告  甲○○        .
    訴訟代理人  吳剛魁律師
右當事人間給付貨款事件，本院判決如左：
    主    文
被告應給付原告新台幣壹佰參拾伍萬伍仟陸佰柒拾參元，及自民國八十九年四月九日
起至清償日止，按年息百分之五計算之利息。
訴訟費用由被告負擔。
本判決於原告以新台幣肆拾伍萬貳仟元為被告供擔保後，得假執行。但被告如於假執
行程序實施前，以新台幣壹佰參拾伍萬伍仟陸佰柒拾參元為原告供擔保，得免為假執
行。
    事    實
甲、原告方面：
  一、聲明：除假執行供擔保之金額外，如主文所示。
  二、陳述：緣被告自民國八十八年十月十一日起至同年十二月十五日止，向原告購
      買雞隻飼料，所積欠貨款共計新台幣（下同）一百三十五萬五千六百七十三元
      ，迄未清償，被告履催仍不支付，為此爰依民法第三百六十七條買賣價金請求
      權，提起本件訴訟。
  三、證據：提出送貨單十七紙、繳款單一紙為證，並聲請訊問證人林基正。
乙、被告方面：
  一、聲明：原告之訴駁回，如受不利之判決，被告願供擔保准免為假執行。
  二、陳述：
    （一）被告經營養雞場生意已二十餘年，於八十六年七月以前，均非使用原告所
          生產之大春牌飼料，因訴外人簡清慧與被告係多年好友，且其本身又係獸
          醫，對於雞隻之生長甚為熟悉，故雙方基於信賴關係，被告乃改採簡清慧
          所提供之大春牌飼料，且被告係以電話向簡清慧訂貨，再由簡清慧委託原
          告將貨物送至被告處，又被告係將貨款交付簡清慧或其委託之人，未曾交
          付予原告，是本件買賣契約係成立於簡清慧與被告之間，原告僅係負責運
          送飼料。
    （二）簡清慧係原告股東，非執行職務之董事，對外亦無代表原告之權限，倘其
          若非出賣人如何可向被告收錢？又原告若知簡清慧私自向被告收錢，為何
          不阻止？次數又如此頻仍？足見出賣人係簡清慧無誤。
    （三）又簡清慧出售飼料予被告，均會前來關心被告雞隻使用情形，對被告雞隻
          生長情形知悉甚詳，甚至去被告處所為雞隻做檢查，就商業行為而言，簡
          清慧乃係做售後服務，就買賣關係而言，此乃出賣人就其販售之物品提供
          必要瑕疵擔保責任，均顯示簡清慧係出賣人無疑。
    （四）證人林基正所為不利於被告之證詞，乃因林基正為原告之員工，其證詞難
          免偏頗不客觀。
  三、證據：提出帳冊一本為證，並聲請訊問證人簡清慧。
    理    由
一、本件原告主張被告於八十八年十月十一日起至同年十二月十五日止，向其購買雞
    隻飼料多起，原告陸續送貨予被告，且經被告簽名收受，但貨款卻遲未支付，計
    積欠貨款一百三十五萬五千六百七十三元，迄未清償，爰依民法第三百六十七條
    買賣價金請求權，提起本件訴訟等語；被告則以其係向訴外人簡清慧購買前開飼
    料，原告僅負責運送，買賣契約係成立於簡清慧與被告之間，原告請求顯無理由
    等語，資為抗辯。
二、原告主張被告於八十八年十月十一日起至同年十二月十五日止，向其購買雞隻飼
    料多起，且該飼料均已為被告簽收使用，惟價款共計一百三十五萬五千六百七十
    三元迄未支付之事實，已據其提出送貨單十七紙為證，被告雖自認有簽收使用前
    開飼料，且價款迄未支付，惟辯稱系爭飼料係向訴外人簡清慧購買等語，是本件
    所應審究者，端係前述飼料買賣契約之出賣人為原告或是簡清慧。經查：
    （一）本件系爭飼料業經被告收受使用，而尚未給付貨款等情，為被告所自認，
          已如前述，原告所提出之送貨單十七紙，每張均有原告「崧歡行股份有限
          公司」黑色粗體字樣明顯標示於頁首，其中有八張送貨單經被告親自簽名
          收受，亦為被告所自認（詳本院卷第二十頁），且前開送貨單上有標明品
          名、數量、單位、重量、單價及金額等重要事項，被告於收受前開飼料時
          ，應無不加以核對之理，從而被告簽收系爭飼料時，即已知悉係原告所出
          具之送貨單。
    （二）本件被告雖否認知悉簡清慧係原告之股東，惟亦自承與簡清慧係一、二十
          年的朋友，且其主張係向簡清慧購買系爭飼料，如不知簡清慧係原告之股
          東，如何會向簡清慧購買飼料，又簡清慧亦明白證述：「被告知道我是公
          司股東」「我自己並未生產飼料」等語（見本院卷第六十七頁及第八十三
          頁），是被告向簡清慧購買系爭飼料時，已知簡清慧係原告公司之股東，
          應可認定。
    （三）至證人簡清慧先證稱：「我是以公司名義賣的。我是公司的股東，因為公
          司飼料銷售量減少，所以我才出面，代表公司向被告賣飼料，當初是口頭
          約定並無書面資料」等語，有本院八十九年六月七日準備程序筆錄附卷可
          稽，其後雖改稱：「未提及公司名義」「我上次未表明是以公司名義出售
          飼料被告」等語，惟亦證述：「出售給被告飼料是在口蹄疫發生後，因公
          司生意清淡，所以我才出面作這筆生意」等語（見本院卷第六十七頁、第
          八十二頁及第八十三頁），是縱認簡清慧未以公司名義出賣系爭飼料，惟
          其是因公司生意清淡，欲提昇公司業績而與被告達成本件買賣合約，則屬
          無疑。
    （四）又證人林基正即原告公司負責雞飼料之業務員證述：「（被告的貨款是否
          由你收取？）都是由我收取…被告甲○○跟我也很熟，被告也知道我在何
          處上班，被告也有我的名片，被告將雞出售後再通知我們去收款，是用電
          話連絡，大都是打給我，有打到我家，也有打到公司找我，…款項都是交
          回公司。」（詳本院卷第八十一頁）；另證人簡清慧復證稱：「收款時，
          剛開始是由我與業務（林基正）一同前往，後來是由公司業務（林基正）
          自己前往，…」「收款是由我在那邊由業務（林基正）核對，貨款都是開
          票，付款時是證人林基正拿公司帳單在場核對，…」等語（見本院卷第八
          十三頁）由上述證人之陳述可知，被告貨款應是因與原告間存有買賣契約
          而給付予原告無訛，是故被告主張貨款係交付簡清慧或其所委託之人云云
          ，尚不足採。
    （五）綜上所述，被告簽收系爭飼料時，已知悉係原告公司所出具之送貨單，又
          明知簡清慧係原告公司之股東，及渠本身未從事生產雞隻飼料，猶向簡清
          慧購買原告生產之飼料，並付款予原告公司之業務員，且送飼料之貨車及
          飼料包裝袋復有原告生產大春牌飼料之字樣，應可認定本件系爭飼料係簡
          清慧以公司名義出賣與被告，簡清慧係原告之代理人，系爭飼料之買賣契
          約應於兩造間發生效力。
三、按代理人於代理權限內，以本人名義所為之意思表示，直接對本人發生效力；又
    買受人對於出賣人，有交付約定價金及受領標的物之義務。民法第一百零三條第
    一項及第三百六十七條分別定有明文。本件系爭買賣契約係由簡清慧代理原告與
    被告訂立，且買賣契約為諾成契約，於雙方意思表示合致即成立、生效，又系爭
    貨物確經被告收受，積欠之貨款復未支付，從而原告依據民法第三百六十七條第
    一項前段之規定，請求被告給付一百三十五萬五千六百七十三元，及起訴狀送達
    之翌日即八十九年四月九日至清償日止，按年息百分之五計算之法定遲延利息，
    即屬正當，應予准許。
四、兩造均陳明願供擔保，請求宣告假執行及免為假執行，核無不合，爰各酌定相當
    擔保金額，併准許之。
五、本件事證已臻明確，兩造其餘攻擊防禦方法及舉證，核與判決無影響，毋庸一一
    論列，併此敘明。
據上論結，原告之訴為有理由，依民事訴訟法第七十八條、第三百九十條第二項、第
三百九十二條，判決如主文。
中      華      民      國    八十九    年      八      月      二      日
                              臺灣高雄地方法院民事第二庭
~B審判長法      官  謝靜雯
~B      法      官  張桂美
~B      法      官  吳為平
右為正本係照原本作成。
如不服本判決，應於送達後廿日內，向本院提出上訴狀並表明上訴理由，如於本
判決宣示後送達前提起上訴者，應於判決送達後十日內補提上訴理由書（須附繕本）。
中      華      民      國    八十九    年      八      月      二      日
~B法院書記官  蔡進吉


司法院資訊處製作；財團法人民間司法改革基金會備份。
